【裁判字號】    92,毒抗,1007
【裁判日期】    921223
【裁判案由】    聲請強制戒治
【裁判全文】
臺灣高等法院臺中分院刑事裁定          民國九十二年度毒抗字第一００七號
    抗  告  人
    即  被  告  甲○○
右抗告人因違反毒品危害防制條例聲請強制戒治案件，不服臺灣臺中地方法院中華民
國九十二年十一月十八日第一審裁定（民國九十二年度毒聲字第二八四一號，聲請案
號：臺灣臺中地方法院檢察署民國九十二年度毒偵字第二六００號、九十二年度聲戒
字第一０四一號），提起抗告，本院裁定如左：
    主      文
抗告駁回。
    理      由
一、原審法院檢察署檢察官聲請意旨略以：被告甲○○（以下稱被告）前因施用毒品
    案件，經觀察、勒戒後，認無繼續施用毒品之傾向，經臺灣臺中地方法院檢察署
    檢察官於民國（下同）八十九年三月四日以八十九年度毒偵字第一五０七號為不
    起訴處分，復因施用第二級毒品案件，經觀察、勒戒後，認有繼續施用毒品之傾
    向，先送強制戒治並經聲請簡易判決處刑，經臺灣臺中地方法院於八十九年八月
    三十日以八十九年度中簡字第一五一五號判決判處有期徒刑四月確定，而該次犯
    行之強制戒治於九十年六月二十四日執行期滿。詎被告猶不知悔改，復於九十二
    年四月二十四日一時十分回溯四至五日內某時，在某不詳地點，非法施用第一級
    毒品海洛因一次，為警於九十二年四月二十四日一時十分許，在臺中市警察局第
    四分局辦理列管毒品人口尿液檢體檢驗，並將其所採集之尿液送驗，呈嗎啡陽性
    反應始知上情等語。被告係三犯毒品危害防制條例第十條之罪，爰依毒品危害防
    制條例第二十條第三項之規定，聲請裁定被告令入戒治處所施以強制戒治。
二、經查被告前因施用毒品案件，經觀察、勒戒後，認無繼續施用毒品之傾向，經臺
    灣臺中地方法院檢察署察官於八十九年三月四日以八十九年度毒偵字第一五０七
    號為不起訴處分，復因施用第二級毒品案件，經觀察、勒戒後，認有繼續施用毒
    品之傾向，先送強制戒治並經聲請簡易判決處刑，經原審法院於八十九年八月三
    十日以八十九年度中簡字第一五一五號判決判處有期徒刑四月，於同年九月二十
    四日確定，嗣於九十年八月十三日易科罰金執行完畢，而該次犯行之強制戒治經
    停止戒治交付保護管束期滿，而於九十年六月二十四日執行期滿，有臺灣臺中地
    方法院檢察署刑案資料查註紀錄表、臺灣高等法院被告全國前案紀錄表、不起訴
    處分書及簡易判決處刑書各一份在卷可稽。再查被告於九十二年四月二十四日一
    時十分許，在臺中市警察局第四分局辦理列管毒品人口尿液檢體檢驗，經採取尿
    液送請中山醫學大學附設醫院藥物濫用檢測中心以ＧＣ／ＭＳ（氣相層析質譜儀
    ）檢測結果係呈嗎啡陽性反應（按嗎啡經化學合成可製得海洛因，海洛因施打入
    人體後，經新陳代謝作用又可分解成嗎啡，故嗎啡或海洛因在進入人體後，均以
    嗎啡型態排於尿液中），有中山醫學大學附設醫院藥物濫用檢測中心之檢驗報告
    影本一份附卷可稽。按目前最常採用測試嫌疑人有無施用毒品之確認方法，蓋在
    良好的操作條件下，以氣相層析質譜儀作藥物及其代謝產物之定性及定量分析，
    將可排除偽陽性之可能，幾乎不會有偽陽性反應產生，此有行政院國軍退除役官
    兵輔導委員會臺北榮民總醫院八十三年四月七日（八三）北總內字第○三○五九
    號函可資參照；又按常人如未施用毒品，其尿水中當無呈毒品藥物陽性反應，倘
    有施用者，約百分之七十於二十四小時內自尿中排出，約百分之九十於九十六小
    時自尿中排出，故推算施用時間距採尿時間最長可能不會超過四日，此經行政院
    衛生署藥物食品檢驗局八十一年二月八日（八一）藥檢壹字第００一一五六號函
    示甚明；而一般人注射海洛因或嗎啡經體內吸收代謝約三十分鐘後，以嗎啡型態
    為主開始排入尿中，而以最初六至十二小時排泄量最多，約有百分之七十五之毒
    品代謝物（嗎啡）可在注射後二十四小時內陸續由尿中排出體外，剩餘量則可能
    在數日內分別排出體外，故一般而言，施用多量毒品者，於施用四、五日仍有可
    能驗出低濃度毒品反應，復有法務部調查局九十二年一月二日調科壹字第０九一
    ００八九二０三—０號函附卷可稽。可認被告應於九十二年四月二十四日一時十
    分許為警採尿之前回溯四至五日內某時，有施用第一級毒品海洛因之行為甚明。
    被告於檢察官偵訊中矢口否認前開施用第一級毒品犯行，辯稱曾於臺中市「永光
    醫院」服用治尿酸藥物，驗尿過程無第三人在場，檢驗結果可能有所失誤等語。
    經查被告對於其辯稱屬服用之藥物並未提出醫師處方簽或就診證明供查核，復陳
    稱該醫師已中風，醫院已轉租他人等語，亦無從查知其就醫過程，而被告對於就
    醫過程使用健保卡或現金一節，先後供述不一，其供稱於查獲前即九十二年四月
    二十四日前一、二日曾至該處就診並使用健保卡一節，並與中央健保局中區分局
    九十二年十月十三日健保中費一字第０九二００九一七０八號函示：經查臺中市
    無永光醫院，僅有永光診所；而永光診所已於九十一年四月一日與中央健保局終
    止特約等語，互有矛盾之處，難認被告有何就醫服用治尿酸藥物之情事。而被告
    採尿過程，確經被告親自排尿並於尿瓶封緘捺印，復為被告於警詢時供承在卷，
    並有警員職務報告書及列管毒品人口尿液檢體採集送驗紀錄表各一份附卷可稽，
    且依特定人員尿液採驗辦法並未規定需有所謂之第三人在場，難認被告上開採驗
    尿液過程有何違法之處。又上開檢驗結果有其科學檢驗方法為憑，已如上述，被
    告空言質疑其真確性，僅係臆測之詞，顯無足採。是被告前開所辯，均係嗣後卸
    責之詞，洵屬無據。從而，被告三犯（以上）毒品危害防制條例第十條之犯行，
    堪以認定。原審法院依毒品危害防制條例第二十條第三項但書之規定，裁定被告
    令入戒治處所施以強制戒治壹年。經核原審法院裁定，於法並無不當。
三、抗告意旨略以：
  (一)經查，被告於九十二年四月二十四日一時十分許，接受尿液檢測前，亦曾依警察
    局之通知，接受數次之尿液檢測，其結果均無毒品反應，足徵被告於前次強制戒
    治後，確已獲取教訓、痛改前非，並未再施用任何毒品。
  (二)本次尿液檢測前幾天，被告因罹患痛風復又染上風寒，遂於台中市永光診所就診
    ，並領藥服用。因此本次驗尿之結果，可能會受被告所服用之藥物影響而有所誤
    差，惟原審對於被告所服用之藥物是否會影響檢驗結果一事並未詳予調查，僅以
    永光診所已於九十一年四月一日與中央健保局停止特約一事，與被告所誤記以健
    保卡就診之供述互有矛盾之處，即遽認被告所言並不可採。然刑事訴訟乃以發現
    實質真實為目的，應力求勿枉勿縱，是以永光診所是否與中央健保局停止特約，
    或被告是否以健保卡看診等事，均非重點。重點乃為被告是否曾到永光診所看診
    ，及永光診所之醫師所開立之藥物是否會影響檢驗結果，原審對於此部分未予調
    查，即遽為裁定，顯有違誤之處，並侵害被告權益至鉅。
  (三)強制戒治處分雖屬保安處分，然究其本質，仍係限制被告之身體自由，與刑法上
    之徒刑並無不同。是以，為此類保安處分之裁定，亦應適用嚴格之證據法則才是
    。然查，本次採尿過程，僅有警員林家得在場，並無第三人在場，因此採尿過程
    是否正確，即非無疑。是以，為釐清此間疑問，即應傳訊林家得警員到庭作證，
    經由交互詰問之過程，以求真實，實不可僅以警員所出具之職務報告書，即認採
    尿過程並無問題。再者，被告於林家得警員為其製作筆錄時，曾告知林家得警員
    「以前」每日大約施打二、三支，詎林家得警員竟將筆錄寫成「目前」每日大約
    施打二、三支，足徵本案於警訊時，抗告人之警訊筆錄是否與事實相符不無疑問
    。
  (四)綜上所述，被告確無施用一級毒品之情事，為免冤抑，聲請本院對於本案惠予開
    庭調查，並傳訊林家得警員到庭作證，以查明事實。
四、本院查本件被告於九十二年四月二十四日一時十分許被警查獲時，並無接受尿液
    檢測前，曾依警察局之通知，接受數次之尿液檢測，其結果均無毒品反應之事實
    ，而係經台中市警察局第四分局於前揭時間查獲，於警訊時經被告同意採集其尿
    液，即送請中山醫學大學附設醫院藥物濫用檢測中心檢測被告尿液係嗎啡陽性反
    應。被告於警訊中即供明其尿液檢測結果如呈陽性反應，需依法處理？表示沒有
    意見，有被告警訊筆錄及前開醫院檢驗報告附卷可憑。次查，被告因罹患痛風及
    染上風寒，縱曾到永光診所看診，惟永光診所係合法之診所，該診所執業醫師開
    立之藥品，應無含有第一級毒品海洛因之情形，且查無積極證據可資證明該診所
    使用之藥品含有第一級毒品海洛因之成分。復查被告聲請本院開庭調查並傳喚警
    員林家得行交互詰問乙節，因本件被告於前開時地非法施用第一級毒品海洛因一
    次，事證明確，本院認無傳喚警員林家得調查之必要。經詳核抗告意旨徒憑己意
    任意指摘原審裁定不當，為無理由，應予駁回。
五、據上論結：應依刑事訴訟法第四百十二條，裁定如主文。
中      華      民      國      九十二   年     十二      月   二十三   日
                                    臺灣高等法院臺中分院刑事第一庭
                                          審判長法  官  陳  紀  綱
                                                法  官  陳  登  源
                                                法  官  方  艤  駐
右正本證明與原本無異。
不得再抗告。
                                                書記官  江  玉  萍
中      華      民      國      九十二   年     十二      月   二十三   日
    Ｉ


司法院資訊處製作；財團法人民間司法改革基金會備份。
